最高法院刑事判決　　　　　　　　　 111年度台上字第3878號
上　訴　人　黃駿杰


上列上訴人因違反槍砲彈藥刀械管制條例案件，不服臺灣高等法
院中華民國111年4月27日第二審判決（111年度上訴字第181號，
起訴案號：臺灣宜蘭地方檢察署110 年度偵字第3610、4058號）
，提起上訴，本院判決如下：
    主  文
上訴駁回。
    理  由
壹、持有非制式手槍部分
一、按刑事訴訟法第377 條規定，上訴於第三審法院，非以判決
    違背法令為理由，不得為之。是提起第三審上訴，應以原判
    決違背法令為理由，係屬法定要件。如果上訴理由書狀並未
    依據卷內訴訟資料，具體指摘原判決不適用何種法則或如何
    適用不當，或所指摘原判決違法情事，顯與法律規定得為第
    三審上訴理由之違法情形，不相適合時，均應認其上訴為違
    背法律上之程式，予以駁回。本件原判決以上訴人即被告黃
    駿杰有其犯罪事實欄所載之持有非制式手槍（想像競合犯持
    有子彈罪）犯行，因而維持第一審論上訴人犯非法持有非制
    式手槍罪，累犯，處有期徒刑5年6月，併科罰金新臺幣5 萬
    元之判決，駁回上訴人此部分在第二審之上訴。
二、上訴意旨略稱：
  ㈠國道5 號高速公路係指南港系統至蘇澳間之路段，北向係由
    南往北，即由蘇澳往南港系統之方向，沿途依序為蘇澳、羅
    東、宜蘭、頭城、坪林、石碇、南港系統。北向之里程數係
    由南往北逐漸增加，非逐漸減少，並無頭城里程數大於坪林
    ，坪林大於石碇之理。上訴人於民國110年2月19日上午4 時
    26分在國道5號高速公路北向4.3公里處遭警攔檢，既未發現
    任何違禁物，當場人車放行，自無可能在北向4.7 公里處丟
    棄扣案槍彈。因此證人陳慧玲在國道5號高速公路北向4.7公
    里路肩拾獲之槍彈，與上訴人無關，原判決認定陳慧玲拾獲
    之槍彈係上訴人所丟棄，違反經驗法則。
  ㈡證人黃政銘係民間尋車集團成員，並非銀行職員，身分背景
    絕非善類，上訴人被黃政銘等人跟蹤到無人空曠處，因見對
    方人多勢眾，為求脫身，情急之下將整個手提包（內有現金
    、健保卡等物）丟給黃政銘等人，乃屬常理。黃政銘靠尋找
    權利車為生，必常與車主發生糾紛，其出門定有攜帶錄影設
    備以供錄影存證，但黃政銘到案卻無該證物，顯違常理。黃
    政銘誆稱上訴人有亮槍行為，其因而心生畏懼，既如此，則
    其又何須緊追上訴人車後，尤有甚者，其等亦目睹上訴人在
    國道5號高速公路北向4.3公里處遭警攔查，自可向上訴人取
    回該車號00000000號自小客車，但卻捨此不為，已與其等追
    車原意違背。上訴人與黃政銘等人在礁溪遭遇，上訴人為求
    保住車輛，曾手持球棒向黃政銘示警嚇阻，此舉必致其心生
    不快，則其挾怨報復，栽贓嫁禍上訴人之跡象堪稱明確。本
    案疑點重重，原審未詳加調查，僅憑黃政銘片面之詞，即遽
    以論斷，判決違背法令云云。
三、惟查：
  ㈠證據之取捨與事實之認定，為事實審法院之職權，倘其採證
    認事並不違背證據法則，即不得任意指為違法；又證據之證
    明力如何，由事實審法院本於確信自由判斷之，此項自由判
    斷之職權行使，苟係基於吾人日常生活之經驗，而未違背客
    觀上應認為確實之定則，且已敘述其何以為此判斷之理由者
    ，即不容漫指為違法，據為適法之第三審上訴理由。原判決
    已敘明依憑上訴人不利於己之供述、證人陳慧玲於警詢之陳
    述、黃政銘於第一審之證詞、國道公路警察局第九公路警察
    大隊通信聯絡暨工作紀錄表、國道警察- 受理報案系統擷圖
    、扣案物照片、監視器錄影畫面擷取照片、內政部警政署刑
    事警察局鑑定書等證據，經綜合研判，認定上訴人有其犯罪
    事實欄所載於110年2月19日4 時前某時，持有扣案具殺傷力
    之非制式手槍1支及子彈6顆，其後於110年2月19日4 時駕駛
    車號00000000號自小客車行經宜蘭縣礁溪鄉某處，因黃政銘
    指其所駕駛之自小客車為權利車，竟心生不滿，持扣案手槍
    （子彈另放包包內）放其腹部前方方式恫嚇黃政銘之犯行，
    對於上訴人否認犯罪，辯稱其不可能傻到將扣案槍彈與自己
    之證件一併丟棄、其在國道5號高速公路北向4.3公里為警攔
    檢時並未查有違禁物，自無可能往前行駛0.3 公里，於北向
    4.7 公里處丟棄扣案槍彈，扣案槍彈並非其所有等辯解，如
    何之均不足採信，亦依據卷內證據資料逐一論駁說明理由，
    核其採證認事職權之行使並無不合。上訴意旨指原判決僅憑
    黃政銘片面之詞即遽以論罪云云，容有未合，並非適法之第
    三審上訴理由。
  ㈡依卷附國道5 號高速公路北向各位置里程數標示（見第一審
    卷第233頁），頭城為30公里、坪林交控14公里、石碇4公里
    、南港系統0公里。又依ETC門架軌跡，上訴人駕駛車號000-
    0000號自小客車於110年2月19日上午4時3分，通過北向28.7
    公里處（頭城-坪林行控專用道），同日上午4時19分通過北
    向5.5公里處（坪林行控專用道-石碇）、同日上午4 時34分
    通過北向0.1公里處（石碇-南港系統）。又黃政銘向警報案
    時間為當日上午4時5分，報案時所在位置為國道5 號高速公
    路北向18公里處，有卷附國道警察－受理報案系統表可稽，
    綜合上開事證，國道5 號高速公路北向各位置里程數標示，
    係由蘇澳往南港系統方向遞減，上訴人指應遞增云云，顯與
    現行建制不符。原判決不採上訴人在國道5 號高速公路北向
    4.3 公里處（舉發違反道路交通管理事件通知單記載違規地
    點國道5號北向3.6公里）為警攔查，既未查有違禁物，自無
    可能往回至同向4.7 公里處丟棄含扣案槍彈等物之辯解，並
    無違背經驗法則，上訴意旨執此指摘，並非合法之第三審上
    訴理由。
  ㈢所謂應於審判期日調查之證據，係指該證據與判斷待證事實
    之有無，具有關聯性，倘經調查所能證明者，得以推翻原審
    判決所確認之事實，而得據以為不同之認定而言。如係無從
    調查之證據方法，或僅係枝節性問題，或所證明之事項已臻
    明瞭，當事人聲請調查之證據，欠缺其調查之必要性及可能
    性，縱未調查，均與所謂應調查而未調查之違背法令情形不
    相適合。黃政銘於第一審證稱：「（當時有沒有人跟你一起
    下車？）沒有，就我一個人下車，車上還有我另一位同事，
    但他沒有下車，當天就我與我同事來宜蘭。」「（你後來有
    沒有看到警方攔下被告的車輛？）有。」「（你的車子有無
    行車紀錄器？）有行車紀錄器，但當下警察沒有跟我們要，
    所以當天的紀錄沒有留下來。」「（你們有無栽贓被告的必
    要？）沒有，我不認識被告。」「（我〈指被告〉在國道五
    被國道警察攔檢時，你不是要車嗎，為何不停下來？）其實
    我們找到一臺車利潤沒有多少錢，我不想冒生命危險。」「
    （你們找車時，有無攜帶蒐證的錄影器材？）沒有。」等語
    （見第一審卷第175至178頁），依黃政銘前開證詞，其當日
    並未攜帶蒐證器材，而所駕駛之汽車雖有行車紀錄器，但已
    無留存紀錄，則上訴人及其辯護人雖於第一審聲請勘驗蒐證
    錄影及行車紀錄器，惟客觀上既已不能調查，第一審及原審
    未予調查，難認有調查證據職責未盡之違法，何況原審 111
    年3 月30日審判期日經審判長問：「尚有何證據請求調查？
    」被告及其辯護人均稱「沒有」，有原審審判筆錄可稽（見
    原審卷第97頁）。又原判決已說明依憑黃政銘證述上訴人有
    在宜蘭縣礁溪鄉某處，持扣案手槍置於其腹部前方對其恫嚇
    ，陳慧玲證述在國道5號高速公路北向4.7公里路肩及附近10
    公尺處，拾獲扣案手槍及上訴人所有之包包（內有上訴人申
    設之中華郵政存摺、金融卡、健保卡、印章、行照、本票簿
    及扣案子彈6 顆），前述採證照片、鑑定書等事證，本於推
    理作用，認定上訴人有前述犯行，雖黃政銘證稱當日確有友
    人1 人在其車上，其尾隨上訴人自小客車後方有看到上訴人
    遭警攔檢等情，然此並不足以推認黃政銘即有上訴人所辯挾
    怨報復，栽贓嫁禍之情，上訴意旨僅憑臆測，或漫指原審未
    詳加調查，自非合法之第三審上訴理由。
四、綜上，上訴意旨係就原審採證認事職權之適法行使，以及原
    判決已明確論斷說明之事項，漫為爭執，或單純再為有無犯
    罪事實之爭辯，與法律規定得為第三審上訴理由之違法情形
    ，不相適合。應認其上訴為違背法律上之程式，予以駁回。
貳、恐嚇危害安全部分
一、刑事訴訟法第376條第1項各款所規定之案件，經第二審判決
    者，除第二審法院係撤銷第一審法院所為無罪、免訴、不受
    理或管轄錯誤之判決，並諭知有罪之判決，被告或得為被告
    利益上訴之人得提起上訴外，其餘均不得上訴於第三審法院
    ，為該條項所明定。
二、本件上訴人恐嚇危害安全部分，原判決係維持第一審論處上
    訴人犯刑法第305 條恐嚇危害安全罪刑之判決，駁回上訴人
    此部分在第二審之上訴，核屬刑事訴訟法第376條第1項第 1
    款不得上訴第三審法院之罪，且未合於同條項但書例外得上
    訴第三審之要件，依首開說明，自不得上訴於第三審法院。
    上訴人猶對此提起上訴，顯為法所不許，應併予駁回。
據上論結，應依刑事訴訟法第395條前段，判決如主文。
中    華    民    國   111    年    9     月    8     日
                  刑事第二庭審判長法  官  林  勤  純  
                                  法  官  蔡  新  毅  
                                  法  官  李  釱  任  
                                  法  官  王  敏  慧  
                                  法  官  黃  斯  偉  
本件正本證明與原本無異
                                  書記官
中    華    民    國   111    年    9     月    12    日